【裁判字號】    90,上易,1115
【裁判日期】    900710
【裁判案由】    侵占
【裁判全文】
臺灣高等法院臺中分院刑事判決                民國九十年度上易字第一一一五號
    上  訴  人
    即  被  告  乙○○
右上訴人因侵占案件，不服臺灣台中地方法院中華民國九十年一月三十日第一審判決
（民國九十年度易字第二０四號，起訴案號：臺灣台中地方法院檢察署民國八十九年
度偵字第一二一三七號），提起上訴，本院判決如左：
    主  文
上訴駁回。
乙○○緩刑年。
    事  實
一、乙○○為正光工業社之負責人，因積欠丙○○之新台幣（下同）十二萬元票款（
    公訴人誤為借款）未還，雙方遂於民國（下同）八十七年七月九日協議，由乙○
    ○將其所有置於正光工業社之機器十二台，以六十二萬元價格出售予丙○○，其
    中十二萬元抵償票款，丙○○再給付五十萬元與乙○○，並約定該批機器存放於
    正光工業社內，由乙○○無條件保管使用，乙○○則應自八十八年一月十日起至
    八十九年四月份止，按月償還丙○○四萬元（末期給付二萬元），待乙○○清償
    全部五十萬元款項時，該批機器所有權即歸乙○○取得。嗣乙○○因經濟困難向
    地下錢莊借款未還，遭地下錢莊派不詳姓名人士強行搬走上開機器，經乙○○向
    其妻舅郭建華尋求經濟上支援，乙○○為順利取回該批機器，遂意圖為自己不法
    之所有，將原已出售丙○○而仍由其持有中之上開機器予以侵占，並同意將該批
    機器所有權讓渡與郭建華，郭建華始以其父親名下所有不動產向銀行貸款後借予
    乙○○，用以償還乙○○積欠地下錢莊之款項，郭建華並於八十七年十一月二十
    三日付清款項後，將該批機器搬移至台中縣大雅鄉○○路一九七號處所。丙○○
    事後發覺復與乙○○商談不成，遂提出告訴。
二、案經丙○○訴由臺灣臺中地方法院檢察署檢察官偵查起訴。
    理  由
一、訊據上訴人即被告（下稱被告）乙○○對於曾與告訴人丙○○、證人郭建華先後
    締結買賣契約，其原所有正光工業社內之機器十二台現置放於郭建華位於台中縣
    大雅鄉○○路一九七號處所等情固坦承不諱，惟矢口否認有何侵占犯行，辯稱：
    伊是將該批機器抵押與告訴人丙○○，並非買賣，而且在伊尚未按月付清所有款
    項前，該批機器仍歸伊使用，機器仍為伊所有，並非出售予告訴人丙○○，伊沒
    有侵占犯行云云。惟查，右開事實，業據告訴人丙○○於檢察官偵訊、原審及本
    院審理時指訴綦詳，有該訊問筆錄在卷可按，且觀雙方於八十七年七月九日所締
    結之買賣契約書內容記載：「買受人丙○○（甲方）與出賣人乙○○（乙方）即
    正光工業社，就正光工業社所有之十二部機器協議買賣，雙方條件如下：(一)正光
    工業社所有之十二部機器，．．．上述共十二台機器，以六十二萬元讓與甲方，
    本契約以甲方將上述金額全數交付與乙方時生效。(二)乙方自八十八年一月十日起
    每月償還甲方四萬元整，至八十九年四月份止（末期給付二萬元整），．．．。
    (三)甲方無條件將上述機器借貸與乙方使用，乙方自應盡善良管理人之義務維護，
    其中若有任何造成甲方之損失，均由乙方負損害賠償責任，乙方絕無異議。(四)乙
    方同時交付票號ＴＨ0000000之本票乙紙，金額五十萬元整，嗣乙方清償
    完畢上述借款時，甲方應歸還乙方，並有於清償完畢時，上述機器之所有權由乙
    方取得。(五)上述機器放置於台中縣神岡鄉○○路一０五巷十五號之內，乙方若欲
    移動或處置，應得甲方之同意。(六)本買賣契約及買回契約，若有任何一方違反上
    述協議，需賠償懲罰性違約金二十萬元整」等節，已明白宣示被告同意出售該批
    機器與告訴人，並約定待被告按月償還五十萬元後，該批機器所有權即歸被告取
    得之買回規定，且該批機器為動產，以占有形態定其所有權之外觀，非若不動產
    之抵押設定有登記之公示效力，告訴人自無可能任令該批機器由被告占有使用，
    又再借貸五十萬元給被告，而不給與自己任何法律上保障之理，是被告辯稱：「
    當初締結該買賣契約書之真意實則為抵押權之設定，所有權仍歸伊取得」一節，
    要無可採。再者，被告因該批機器遭地下錢莊查扣，而商請妻舅郭建華出面解決
    ，郭建華徵得其父親同意，以其父親名下所有不動產向銀行貸得款項給被告，由
    被告同意將該批機器歸郭建華取得，雙方並定有買賣契約書乙節，亦據證人郭建
    華於偵訊及原審審理時證明屬實，亦為被告所不否認，被告且直承於出售予郭建
    華該批機器時，只有告知郭君其有積欠告訴人五十萬元款項之事，郭君並不知道
    其有與告訴人締結該買賣契約書（指八十七年七月九日該份買賣契約書）乙情，
    益見被告確實隱瞞其與告訴人間買賣之事，以免郭建華見該批機器產權有所糾紛
    ，而不願出錢借貸贖回該批機器，其有易自己持有中之物為其所有之不法意圖，
    並無疑義，被告所為前開辯解，顯無可採，本件事證已臻明確，被告犯行足以認
    定，應予依法論科。
二、核被告所為，係犯刑法第三百三十五條第一項侵占罪。原審適用刑法第三百三十
    五條第一項，罰金罰鍰提高標準條例第一條前段之規定，審酌被告經濟遇窘境，
    於告訴人同意以買回機器之方式融資紓困，卻不知珍惜，竟侵占該批機器，二重
    出賣與其妻舅，導致告訴人受有六十二萬元及利息之損失，且迄原審審理時尚未
    與之達成和解，暨考其素行、犯罪動機、手段、方法、侵占價值及犯後未能坦承
    犯行等一切情狀，量處被告有期徒刑拾月，其認事用法及量刑，並無不當，被告
    上訴意旨否認犯罪，恣意指摘原判決不當，為無理由，應予駁回。第查被告未曾
    受有期徒刑以上刑之宣告，有全國前案紀錄表一份附卷可稽，因一時失慮，致罹
    刑典，於本院審理時業與告訴人成立民事和解，有和解筆錄附於本院九十年度附
    民字第二三八號卷內，經本次刑事處分儆戒之後，應無再犯之虞，本院認其所受
    宣告之刑，以暫不執行為適當，爰予宣告緩刑年，以啟自新。
三、據上論斷，應依刑事訴訟法第三百六十八條、刑法第七十四條第一款，判決如主文。
本案經檢察官甲○○到庭執行職務。
中       華       民       國   九  十    年     七      月    十       日
                                臺灣高等法院臺中分院刑事第四庭
                                      審判長法  官  洪  耀  宗
                                            法  官  劉  登  俊
                                            法  官  吳  重  政
右正本證明與原本無異。
不得上訴。
                                            書記官  林  育  德
中       華       民       國   九  十    年     七      月    十一     日
附錄：
刑法第三百三十五條第一項：
意圖為自己或第三人不法之所有，而侵占自己持有他人之物者，處五年以下有期徒刑
、拘役或科或併科一千元以下罰金。
前項之未遂犯罰之。
                                                                        Ｋ


司法院資訊處製作；財團法人民間司法改革基金會備份。
